臺灣高等法院刑事裁定　　　　　　　　　　　　　　　九十一年度抗字第六七三號
　　抗告人即
　　自 訴 人　甲○○
　　（原名：孫燕謀）
　　被　　告　乙○○（國防部前軍法局長）
右抗告人因被告妨害自由等案件，不服台灣臺北地方法院中華民國九十一年十月九日
裁定（九十年度自更(一)字第四六號）提起抗告，本院裁定如左：
    主  文
抗告駁回。
    理  由
一、本件抗告人於原審提起自訴主張略以：緣政治作戰學校校長前曾假中隊長之手，
    在政治作戰學校內執行政治暗殺自訴人甲○○，經臺灣士林地方法院檢察署檢察
    官收押，送國防部軍法局，然該校長竟與國防部軍法局長暗通，商謀：如自訴人
    甲○○欲結婚娶妻，將暗算自訴人、及妻子，若有生小孩，更將暗殺小孩，策劃
    三次，一次經由政治作戰學校校長假中隊長之手在校內實行政治暗殺、一次為警
    察學校教務長假警衛之手在校內實行暗殺均有不成，另一次則為弄璋之喜時於喜
    堂內著手等情。而乙○○竟於民國八十九年六月十四日下午四時許，在台北市○
    ○市○○路七二巷十四號雜貨店前，被告乙○○於確定自訴人孫燕謀人別後，竟
    對自訴人甲○○恐嚇稱：國防部人事服務處處長曾桂蘭告知要乙○○執行：一孫
    燕謀如有娶妻，則謀殺其及妻；二若孫燕謀生小孩，則更謀殺其子，今夜即要執
    行一切等語，隨後即逃離現場，因認被告乙○○涉犯刑法第三百零五條恐嚇危害
    安全罪云云。
二、按法院或受命法官，於第一次審判期日前，經訊問及調查結果，如認為案件有刑
    事訴訟法第二百五十二條至第二百五十四條之情形者，得以裁定駁回自訴，刑事
    訴訟法第三百二十六條第三項定有明文。本件自訴人指述被告乙○○為「國防部
    人事服務處處長曾桂蘭告知要乙○○執行：一孫燕謀如有娶妻，則謀殺其及妻；
    二若孫燕謀生小孩，則更謀殺其子，今夜即要執行一切」言語乙節，觀諸：(一)除
    自訴人指述外，並無其他積極證據足資相佐，是本件純係自訴人單一指述。(二)自
    訴人甲○○於原審指述被告乙○○恐嚇殺人之事實係：被告乙○○「親自見面」
    告知；然自訴人於自訴狀第三頁所載：此案乃國防部軍事檢察官之軍事檢察官告
    知伊的，此有該自訴狀在卷可參，是自訴人甲○○所指恐嚇係被告以他人傳達之
    方式；自訴人指訴被告行為方式前後矛盾，差異甚大，有明顯瑕疵。(三)按刑法第
    三百零五條恐嚇罪之構成要件為主觀上有施以恐嚇之不法惡害犯意，客觀上需行
    為人將其加害生命、身體、自由、名譽與財產等事項通知他人，致人心生畏怖，
    而生危害於安全。本件：(1)自訴人所稱被告乙○○之所言內容為：他人告知，要
    求被告於今日暗殺自訴人、自訴人之妻、子等語，非「被告將為暗殺」自訴人等
    人生命、身體、自由之言，此為單純事實之陳述，主觀上難認其有恐嚇之不法惡
    害犯意，客觀上被告亦未將自己將加害生命、身體、自由、名譽及財產等事項通
    知自訴人，僅告知曾經有人下命，上開言詞尚難認係恐嚇行為，而與恐嚇罪之主
    觀、客觀構成要件有間。(2)況自訴人甲○○尚未娶妻生子，則自訴人所指他人告
    知將暗殺其「妻」、其「子」等情，其真實性本即令人難以置信，是以一般人客
    觀價值評斷，實無法因此而生「畏怖之心」。(四)自訴人自承：（問你聽到這些話
    有何反應？）伊覺得很奇怪等語（參原審九十一年四月十六日筆錄），是自訴人
    聽聞被告乙○○之言，以自訴人之主觀而斷，並未產生任何「畏怖」，自難以恐
    嚇罪相繩。此外，復查無其他積極事證足以證明被告有何犯行，被告之犯罪嫌疑
    顯有不足，原審依前開說明，認本件有刑事訴訟法第二百五十二條第十款之情形
    者，依同法第三百二十六條第三項裁定駁回自訴，經核尚無不符，應予維持。
三、抗告意旨略謂：原判決袒護被告，被告劉景安語出恐嚇話語，足以危害整個社會
    團體之安全；法官將自訴人軍中所有經歷、資歷均寫在上面云云。本件原審法院
    依據第一次審判期日前訊問自訴人後，並參酌國防部軍法司覆函（九十一年四月
    二十九日，（九一銳）釗字第○○一五二三號）等情，認定前述自訴意旨，與刑
    法妨害自由一節各罪之構成要件俱不相符，在他無積極證據證明之下，實難遽認
    被告有何妨害自由犯行，而課以被告妨害自由之罪責。本案復查無其他證據足資
    認定被告有自訴人所指之妨害自由行為，其犯罪嫌疑尚屬不足，有刑事訴訟法第
    二百五十二條第十款之情形，依照首揭說明，本件自訴應予駁回，原審基此裁定
    駁回自訴，核無不合。抗告人即自訴人抗告意旨空言指摘原裁定失當云云，為無
    理由，應予駁回。
據上論斷，應依刑事訴訟法第四百十二條，裁定如主文。
中      華      民      國     九十一     年    十一    月  十九    日
                              臺灣高等法院刑事第十三庭
                                  審判長法  官  蔡    燉
                                        法  官  鄧  振  球
                                        法  官  李  春  地
右正本證明與原本無異。
不得再抗告。
                                        書記官  柳  秋  月
中      華      民      國    九十一    年     十一     月     十九     日
